臺灣高等法院臺中分院刑事判決　　　　　　　　九十三年度上更(一)字第一六六號
　　上　訴　人
　　即　被　告　甲○○
　　選任辯護人　詹漢山
　　　　　　　　謝英吉
右上訴人因違反槍砲彈藥刀械管制條例案件，不服臺灣南投地方法院九十二年度訴字
第三一一號中華民國九十二年十月三十一日第一審判決（起訴案號：臺灣南投地方法
院檢察署九十一年度偵字第二八三七、三○一一、三○四一、三五四三號），提起上
訴，判決後經最高法院發回更審，本院判決如左：
    主      文
原判決撤銷。
甲○○未經許可，寄藏手槍，處有期徒刑陸年，併科罰金新臺幣貳佰萬元，罰金如易
服勞役，以罰金總額與陸個月之日數比例折算。扣案如附表所示之物均沒收。
    事      實
一、甲○○曾二度因煙毒等案件，經臺灣南投地方法院先後分別判處有期徒刑三年六
    月及四年確定；嗣經接續執行，甫於民國八十七年十一月十六日縮短刑期假釋出
    監付保護管束，保護管束期滿日為九十二年一月五日。詎其於上開假釋期間，仍
    不知悔改，明知具有殺傷力之槍枝、子彈均為政府明文公告管制，未經許可不得
    無故持有之物，竟於九十一年二月初某日，在南投縣草屯鎮○○路其所經營之高
    登美容護膚中心，因友人綽號「阿裕」姓名年籍不詳之男子，曾陸續向其借款新
    台幣（下同）十五、六萬元後，又再次欲向其借款數萬元，且將一只內裝具有殺
    傷力之下列手槍、子彈（詳後述）之黑色袋子交其保管以為抵押，甲○○遂又借
    「阿裕」之男子三萬元，甲○○乃因此持有該批綽號「阿裕」所寄藏之槍、彈，
    且將該批槍彈四處藏放，藉以規避司法機關之追查。嗣經警接獲檢舉報請臺灣南
    投地方法院檢察署檢察官指揮而陸續於下列時、地，分別查該批槍彈：
  (一)九十一年八月七日十八時許，警員持法院之搜索票在臺中市○○○○○街十八號
    七樓之一之甲○○租屋處進行搜索持，甲○○始供出巴西制式ＴＡＵＲＵＳ廠製
    ＰＴ九二ＡＦＳ型，口徑九ｍｍ之手槍一枝（槍枝管制編號：00000000
    00號，含彈匣一個）之放置處所，因而查獲。
  (二)九十一年八月二十日十六時十五分許，在甲○○位於南投縣草屯鎮○○路五五七
    之四十一號住處旁雞舍之廢棄冰箱內，查獲具有殺傷力之改造仿ＣＯＬＴ廠製之
    四五手槍一枝（槍枝管制編號：0000000000號）、具殺傷力之改造子
    彈二顆（其中一顆經送鑑試射，彈頭與彈殼分離，已非違禁物）。
  (三)九十一年八月二十一日十五時許，在甲○○位於南投縣草屯鎮○○路五五七之四
    十一號住處後方之魚池菜園旁椰子樹下，查獲具有殺傷力之改造仿ＧＬＯＣＫ廠
    製之十七型半自動手槍一枝（槍枝管制編號：0000000000號）。
  (四)九十一年九月十九日十一時三十分許，在甲○○位於南投縣草屯鎮○○路五五七
    之四十一號住處旁之廢棄工寮內，查獲具有殺傷力之改造仿ＢＥＲＥＴＴＡ廠製
    之改造九二手槍一枝（槍枝管制編號：0000000000號，含彈匣一個）
    及具殺傷力之仿ＣａｒＬＷａｌｔｈｅｒ廠製之改造ＰＰＫ七．六五ｍｍ手槍一
    枝（槍枝管制編號：0000000000號，含彈匣一個）。
二、案經臺中縣警察局移送及內政部警政署保安警察第三總隊第一大隊報請臺灣南投
    地方法院檢察署檢察官偵查起訴。
    理      由
一、右揭犯罪事實，業據上訴人即被告甲○○（以下稱被告）於原審及本院審理中坦
    白承認，並有上開手槍及子彈扣案可稽，且前揭扣案槍枝及子彈經送鑑定結果認
    為：(1)送鑑之制式手槍一枝（槍枝管制編號：0000000000號，含彈匣
    一個），係巴西ＴＡＵＲＵＳ廠製ＰＴ九二ＡＦＳ型，口徑九ｍｍ制式半自動手
    槍，機械性能良好，認具殺傷力；(2)送鑑之四五手槍一枝（槍枝管制編號：00
    00000000號），係由仿ＣＯＬＴ廠半自動手槍製造之金屬玩具手槍換裝
    土造金屬槍管改造而成之改造手槍，機械性能良好，可擊發適用子彈，認具殺傷
    力；送鑑之子彈成品二顆，認均係由玩具槍用金屬彈殼加裝直徑約六ｍｍ之鋼珠
    組合而成之改造子彈，具殺傷力；(3)送鑑之手槍一枝（槍枝管制編號：0000
    000000號），係仿ＧＬＯＣＫ廠十七型半自動手槍製造之玩具手槍，換裝
    土造金屬槍管而成之改造手槍，機械性能良好，可擊發適用子彈，具殺傷力；(4)
    送鑑之制式貝瑞塔九二手槍一枝（槍枝管制編號：0000000000號，含
    彈匣一個），係由仿ＢＥＲＥＴＴＡ廠半自動手槍製造之玩具槍用金屬槍身，加
    裝土造金屬滑套及土造金屬槍管改造而成之改造手槍，機械性能良好，可擊發適
    用子彈，具殺傷力；送鑑改造ＰＰＫ七．六五ｍｍ手槍一枝（槍枝管制編號：0
    000000000號，含彈匣一個），係由仿ＣａｒＬＷａｌｔｈｅｒ廠製半
    自動手槍製造之金屬玩具手槍，換裝土造金屬槍管改造而成之改造手槍，機械性
    能良好，可擊發適用子彈，具殺傷力。此有內政部警政署刑事警察局九十一年八
    月二十日刑鑑字第○九一○二一七四一六號、九十二年一月十七日刑鑑字第○九
    一○三一九一二九號、九十一年十二月十二日刑鑑字第○九一○三一九一二八號
    、九十一年十月十五日刑鑑字第○九一○二六一○五八號槍彈鑑定書各一份附卷
    可證。此外復有九十一年八月七日查獲巴西制式ＴＡＵＲＵＳ廠製ＰＴ九二ＡＦ
    Ｓｍｍ手槍一支之相片一張（附於臺灣南投地方法院檢察署九十一年度偵字第二
    八三七號卷內）、九十一年八月二十日查獲具有殺傷力之改造四五手槍一枝、子
    彈二顆等物之現場相片十張（附於臺灣南投地方法院檢察署九十一年度偵字第三
    ○一一號卷內）、九十一年八月二十一日查獲具有殺傷力之改造仿ＧＬＯＣＫ廠
    十七型半自動型手槍之相片二張（附於臺灣南投地方法院檢察署九十一年度偵字
    第三○四一號卷內）、九十一年九月十九日查獲均具有殺傷力之改造貝瑞塔九二
    手槍及改造ＰＰＫ七點六五ＭＭ手槍各一支之查獲現場相片十張及現場簡圖一張
    （附於臺灣南投地方法院檢察署九十一年度偵字第三五四三號卷內）等在卷可佐
    。足徵被告前開自白未經許可自「阿裕」之人收受上揭槍彈而代為寄藏，核與事
    實相符。事證明確，被告前揭違反槍砲彈藥刀械管制條例之犯行，確堪認定。
二、按「寄藏」與「持有」，均係將物置於自己實力支配之下，僅寄藏必先有他人之
    持有行為，而後為之受寄代藏而已，故寄藏之受人委託代為保管，其保管之本身
    亦屬持有，然此之持有係受寄之當然結果，雖不另就持有予以論罪，然未經許可
    持有手槍、子彈，其持有之繼續，為行為之繼續，亦即一經持有手槍、子彈，罪
    已成立，但其完結須繼續至持有行為終了時為止。又「寄藏」槍枝屬行為繼續之
    繼續犯，自寄藏之始至查獲時為止，犯罪行為均在繼續中，其違法性及可罰性亦
    未終止，有最高法院九十一年度臺上字第三四五二號、八十九年度臺上字第三九
    二號判決及七十四年度臺上字第三四○○號判例可資參照。查本案被告受託寄藏
    具殺傷力之制式手槍、改造手槍、及制式子彈之犯罪行為時間係自九十一年二月
    間某日起繼續至九十二年九月十九日止，其寄藏行為之終了既至九十二年九月十
    九日，自應依寄藏行為終了時之法律論處。次查槍砲彈藥刀械管制條例於民國九
    十四年一月二十六日經總統令修正公布，於同年月二十八日生效，該條例第七條
    、第十二條未修正，而第八條修正為：「未經許可，製造、販賣或運輸鋼筆槍、
    瓦斯槍、麻醉槍、獵槍、空氣槍或第四條第一項第一款所定其他可發射金屬或子
    彈具有殺傷力之各式槍砲者，處無期徒刑或五年以上有期徒刑，併科新臺幣一千
    萬元以下罰金。」、「未經許可，轉讓、出租或出借前項所列槍枝者，處五年以
    上有期徒刑，併科新臺幣一千萬元以下罰金。」、「意圖供自己或他人犯罪之用
    ，而犯前二項之罪者，處無期徒刑或七年以上有期徒刑，併科新臺幣一千萬元以
    下罰金。」、「未經許可，持有、寄藏或意圖販賣而陳列第一項所列槍枝者，處
    三年以上十年以下有期徒刑，併科新臺幣七百萬元以下罰金。」、「第一項至第
    三項之未遂犯罰之。」並將第十一條刪除。被告行為後法律有變更，關於被告寄
    藏改造手槍部分，應依刑法第二條第一項但書比較適用最有利於行為人之修正前
    槍砲彈藥刀械管制條例第十一條之規定。故核被告所為事實欄一(一)寄藏具殺傷力
之槍枝之行為，係犯槍砲彈藥刀械管制條例第七條第四項之寄藏手槍罪；其所為
    事實欄一(二)、(三)、(四)寄藏具殺傷力之改造槍枝之行為，係犯修正前槍砲彈藥刀械
    管制條例第十一條第四項之寄藏可發射子彈具殺傷力之改造手槍罪；其所為事實
    欄一(一)寄藏具殺傷力之子彈之行為，係犯槍砲彈藥刀械管制條例第十二條第四項
    之寄藏子彈罪。被告同時同地以一寄藏行為，同時觸犯上開三罪名，為想像競合
    犯，應從較重之寄藏制式手槍罪處斷。經查本件臺中縣警察局九十一年八月七日
    中縣警刑五字第一三四○一號搜索票聲請書記載：案由：槍砲彈藥刀械管制條例
    及毒品危害防制條例，預定實施搜索日期：九十一年八月七日十時起，至九十一
    年八月九日二十四時止，受搜索人：甲○○，搜索範圍：處所：南投縣草屯鎮○
    ○路五五七號之一、台中市○○○○○街十八號九樓，身體：甲○○及其他在場
    人，物件：有關毒品、槍械、子彈之零組件及其所使用之交通工具等不法事證，
    應扣押之物：有關毒品、槍械、子彈之零組件及其他違法物品，聲請理由事實依
    據：依據檢舉人Ａ１檢舉筆錄及偵查報告、現場勘查相片等相關資料。並有警製
    偵查報告、證人代號Ａ１九十一年七月二十三日十四時之調查筆錄（案由：檢舉
    槍械）、指認甲○○之相片、甲○○之電腦口卡資料、檢視地址資料、現場略圖
    、照片、檢察官簽辦單、臺灣南投地方法院搜索票、台中縣警察局函、搜索扣押
    筆錄、扣押物品目錄表等附於臺灣南投地方法院九十一年聲搜字第二○○號聲請
    核發搜索票刑事卷宗，並經本院調卷核閱查明無訛，製有影印卷可稽。依前開資
    料及證人Ａ１於本院上訴審結證：其與被告認識約十年，曾見被告持槍把玩等語
    （見本院上訴卷第七六、七七頁）；且被告所持有之上開制式手槍，係員警自行
    搜索而扣案，並非被告自行交出之事實，業據證人即當時執行搜索之臺中縣警察
    局刑警隊員警乙○○、丙○○及丁○○分別原審及本院上訴審結證稱：「九十一
    年八月七日進行搜索，我們當日進入甲○○住處搜索是因線民告訴我們甲○○持
    有槍械及毒品，當日查獲毒品後，沒發現槍枝，跟被告溝通其拒絕交出槍枝，後
    來才在床頭櫃之矮櫃最內側找出槍枝，並非被告主動交出」，「當時我們敲門，
    由甲○○太太開門讓我們進去，我們告知目的以後，進行搜索，在甲○○的房間
    搜到巴西制式手槍及彈匣各一支」，「因為有線報說甲○○持有槍械，我們要他
    交出來，他還沒有拿出來時，我們就找到了」等語。證人丁○○於本院上訴審證
    稱：「（問：當天搜索到的槍枝究係在何處搜索到？）在進去房間的右手邊的床
    頭櫃，就是在床頭櫃的第二層抽屜或是夾層找到的。當時我們進去時，因為有線
    報甲○○持有槍械，我們要他交出來，他沒有拿出來時，我們就找到了。」（見
    本院上訴卷第六三頁）。另據證人乙○○於本院審理中證稱：「當時已經有線民
    提供被告有槍枝，但是我們只有先查到毒品等，後來經過協商，才知道被告確實
    有槍枝，而且我們後來有跟線民確認時間、地點，在追查之後才查獲。我們先查
    獲毒品、子彈，（後改稱）沒有子彈，只有毒品，但是沒有找到槍枝。：：因為
    我們有和調查站配合，我只是出來客廳，發現這些東西（按指槍枝、子彈）而已
    ，但是不知道人搜索出來的，對於職務報告我沒有意見。」、證人丙○○於本院
    審理中證稱：「職務報告所載過程實在，不過不是我和被告溝通的，是我們組長
    和被告溝通的，職務報告是檢察官要求打搜索經過，我們組長就指示我來製作，
    當初我們執行搜索，被告已經在房間內，進入時，現場就已經有毒品，組長得到
    的線索是被告還有槍枝，只是在執行時，我們先和被告談，儘量不要破壞現場，
    翻亂七八糟，所以希望被告主動交出，我們是這樣和被告說，被告剛開始本來不
    願意配合，後來執行到一半時，被告才說槍枝在床頭櫃子那裡。」、證人丁○○
    於本院審理中證稱：「組長和被告談的時候，帶他到房間裡時，被告還沒有說有
    槍枝，後來被告正準備要說的時候，同時正好我們同事去翻床頭的櫃子，發現有
    制式手槍一把，所以被告說他報繳，我也不清楚。」等語。（見本院上更(一)卷第
    九一至九五頁）。由以上警員各次之證言可知，被告供出手槍之時機，與搜出之
    時機，極為接近，而本院上訴審勘驗當日搜索過程之錄影帶，固未顯示槍枝取出
    當時之畫面，僅錄到槍枝已被取出置於客廳沙發上之鏡頭，然因本件搜索當時僅
    使用一台攝錄影機，而參與搜索之人員至少八人，係採同時搜索該住處多個目標
    ，因此該錄影帶仍不足認定被告是否係自首之情形。且如被告所述係在警察實施
    搜索時，自動將槍械交出，然以警察既係持法院之搜索票進行搜索，顯見警察機
    關早已知悉被告持有槍械之事實，而進行偵辦搜索，並非尚未發覺其犯罪，且該
    槍械既係藏房在屋內之床頭櫃子內，則以當時之警力，被搜出實乃遲早之事，因
    此雖有向警員告知制式手槍所在之舉動，然由被告被警搜索當時，僅交代一把制
    式手槍而已，對於其餘三支改造槍械及子彈，均隻字未提，及至嗣後再經警借提
    時，始分次陸續供出，尤見被告並無自首之本意，因此被告既非在偵查機關尚未
    發覺前，主動申告其犯罪事實，並報繳其持有之全部槍彈，而接受裁判，即不符
    槍砲彈藥刀械管制條例第十八條第一項前段應減輕其刑之規定，無從依該條項予
    以減刑。卷附之警製職務報告書，亦不足採為認定被告係自首之證據，而被告請
    求與秘密證人Ａ１對質云云，然關於警員聲請搜索票及至現場搜索之經過，已由
    被告及選任辯護人於本院審理中進行交互詰問，給予充分辨明之機會，且依據現
    存之卷證，已足證明被告不合於自首之情形，自無再傳喚秘密證人到庭對質之必
    要，均予敘明。原審法院以被告罪證明確，予以論罪科刑，固非無見，然查原判
    決未及比較適用槍砲彈藥刀械管制條例修正前後之規定，尚有未合，被告上訴謂
    其係自首云云雖無可取，然原判決既有可議之處，仍屬無可維持，應予撤銷改判
    。爰審酌被告曾二度因煙毒等案件，先後經法院判處有期徒刑三年六月及四年確
    定，嗣經接續執行，甫於八十七年十一月十六日縮短刑期假釋付保護管束，保護
    管束期滿日為九十二年一月五日，其於上開假釋期間，再犯本案，顯無悔意，且
    其非法寄藏之制式手槍一枝、改造手槍三枝、子彈二顆，均具有殺傷力，寄藏槍
    彈之數量甚多，且威力強大，嚴重影響人民生命、財產安全，然考量其犯後坦承
    犯行，並於查獲上開制式手槍後，陸續帶警起出其他槍、彈之行為，犯後態度尚
    佳等一切情狀，量處如主文第二項所示之刑，並諭知罰金如易服勞役之折算標準
    。扣案如附表所示之制式手槍一枝（含彈匣一個）、改造手槍三枝（其中一枝含
    彈匣一個）、改造子彈一顆，均係違禁物，均應依刑法第三十八條第一項第一款
    規定宣告沒收；另尚有扣案之上開改造子彈一顆，於刑事警察局鑑定時業經試射
    ，彈頭與彈殼分離，已非違禁物，又非被告所有之物，爰不併宣告沒收。
據上論結，應依刑事訴訟法第三百六十九條第一項前段、第三百六十四條、第二百九
十九條第一項前段，槍砲彈藥刀械管制條例第七條第四項、第十一條第四項（修正前
）、第十二條第四項，刑法第十一條前段、第二條第一項但書、第五十五條、第四十
二條第三項、第三十八條第一項第一款，判決如主文。
本案經檢察官陳惠珠到庭執行職務。
中      華      民      國      九十四  年      五      月      五      日
                                臺灣高等法院臺中分院刑事第五庭
                                      審判長法  官  袁  從  楨
                                            法  官  姚  勳  昌
                                            法  官  郭  同  奇
右正本證明與原本無異。
如不服本判決應於收受送達後十日內向本院提出上訴書狀，其未敘述上訴之理由者並
得於提起上訴後十日內向本院補提理由書（均須按他造當事人之人數附繕本）。
                                            書記官  陳  玫  伶
中      華      民      國      九十四  年      五      月      五      日
附錄本案論罪法條：
槍砲彈藥刀械管制條例第七條
未經許可，製造、販賣或運輸火砲、肩射武器、機關槍、衝鋒槍、卡柄槍、自動步槍
、普通步槍、馬槍、手槍或各類砲彈、炸彈、爆裂物者，處死刑、無期徒刑或七年以
上有期徒刑；處徒刑者，併科新台幣三千萬元以下罰金。
未經許可，轉讓、出租或出借前項所列槍砲、彈藥者，處無期徒刑或五年以上有期徒
刑，併科新台幣一千萬元以下罰金。
意圖供自己或他人犯罪之用，而犯前二項之罪者，處死刑或無期徒刑；處徒刑者，併
科新台幣五千萬元以下罰金。
未經許可，持有、寄藏或意圖販賣而陳列第一項所列槍砲、彈藥者，處五年以上有期
徒刑，併科新台幣一千萬元以下罰金。
第一項至第三項之未遂犯罰之。
附表：
編號     類別及數量
一       巴西ＴＡＵＲＵＳ廠製ＰＴ九二ＡＦＳ型，口徑九ｍｍ制式半自動手槍一
         枝（槍枝管制編號0000000000號含彈匣一個）
二       由仿ＣＯＬＴ廠半自動手槍製造之金屬玩具手槍換裝土造金屬槍管改造而
         成之改造手槍一枝（槍枝管制編號：0000000000號）
三       由仿ＧＬＯＣＫ廠十七型半自動手槍製造之玩具手槍，換裝土造金屬槍管
         而成之改造手槍一枝（槍枝管制編號：0000000000號）
四       由仿ＢＥＲＥＴＴＡ廠半自動手槍製造之玩具槍用金屬槍身，加裝土造金
         屬滑套及土造金屬槍管改造而成之改造手槍一枝（枝管制編號：0000
         000000號，含彈匣一個）
五       由仿ＣａｒＬ  Ｗａｌｔｈｅｒ廠製半自動手槍製造之金屬玩具手槍一枝
        （槍枝管制編號：0000000000號，含彈匣一個）
六      由玩具槍用金屬彈殼加裝直徑約六ｍｍ之鋼珠組合而成，具殺傷力之子彈
         成品一顆
                                                                        Ａ
